臺灣臺北地方法院刑事判決
111年度審交簡上字第23號
上  訴  人
即  被  告  駱玫琳


上列上訴人即被告因過失傷害案件，不服本院中華民國111年2月
10日所為111年度審交簡字第35號第一審刑事簡易判決（起訴案
號：110年度調院偵字第143號），提起上訴，本院管轄之第二審
合議庭判決如下：
    主  文
原判決撤銷。
駱玫琳犯汽車駕駛人無駕駛執照駕車因過失致人受傷罪，處有期
徒刑肆月，如易科罰金，以新臺幣壹仟元折算壹日。
    事  實
一、駱玫琳駕駛執照業經吊銷，為無駕駛執照之人，於民國109
    年11月16日10時5分許，駕駛車牌號碼000-0000號自用小客
    車，沿臺北市中正區博愛路由南往北方向行駛，行經該路段與
    貴陽街交岔路口時，本應注意車輛行駛時轉彎車應禮讓直行
    車先行，以避免危險或交通事故之發生，而依當時天候晴、
    日間有自然光線、路面係乾燥無缺陷之柏油路、道路無障礙物
    、視距良好等情形，並無不能注意之情事，竟疏於注意，貿
    然駕駛上開車輛欲左轉至貴陽街，適有胡智傑騎乘車牌號碼
    000-000號普通重型機車，沿臺北市中正區博愛路由北往南
    方向直行，行至該路段與貴陽街交岔路口時，因閃煞不及而
    發生碰撞，胡智傑因而人車倒地，致胡智傑受有左側前臂、
    右側膝部、左側膝部、右側足部、左側足部開放性傷口、左
    側第3腳趾非移位閉鎖性骨折等傷害。嗣駱玫琳於肇事後，
    即向到場處理之警員自首肇事而接受裁判。
二、案經胡智傑訴由臺北市政府警察局中正第一分局報告臺灣臺
    北地方檢察署檢察官偵查起訴。
    理  由
一、證據能力：
　　本判決所引用之供述及非供述證據，檢察官、被告駱玫琳對
    於證據能力均無爭執，迄本案言詞辯論終結前，檢察官、被
    告均無聲明異議，本院審酌各該證據之取得非違法，且各該
    證據與本案待證事實俱有關連性，認為以之作為本案證據亦
    屬適當，依法自均有證據能力。
二、經查，上開事實業據被告於警詢、原審審理時、第二審準備
    程序及審理時均坦承不諱（見偵卷第13-16頁、本院審交易
    卷第125頁、審簡上卷第60、94頁），核與告訴人胡智傑於
    警詢及偵查中之指述相符(見偵卷第37-39頁、調院偵卷第21
    頁)，並有臺北市政府警察局中正第一分局道路交通事故現
    場圖、臺北市政府警察局道路交通事故初步分析研判表、道
    路交通事故調查報告表(一)、(二)、道路交通事故談話紀錄
    表、監視器畫面擷取照片、臺北市立聯合醫院和平院區109
    年11月16日診斷證明書、臺北市立聯合醫院110年12月16日
    北市醫和字第1103077663號函所附之告訴人病歷資料（含臺
    北市立聯合醫院和平院區109年11月19日診斷證明書）、本
    院111年1月10日勘驗筆錄暨附圖等在卷可稽（見偵卷第48、
    45、52-53、57-58、43頁、本院審交易字卷第35-47頁、第7
    1-72、75-77頁），足認被告上開任意性自白應與事實相符
    ，堪予採信。綜上，本案事證明確，被告犯行洵堪認定，應
    依法論科。
三、被告上訴意旨略以：我認為雙方都有過失，而且當時判決時
    ，告訴人的行為還沒有開庭審理，告訴人本來不承認有超速
    行為，後來開庭審理也有被認定有超速而有過失傷害罪，我
    上訴是因為認為原審判決量刑過重，沒有審酌到告訴人的超
    速行為，雙方都有責任等語。
四、論罪科刑及原判決撤銷之理由： 
(一)按刑法總則之加重，係概括性之規定，所有罪名均一體適用
    ；刑法分則之加重，係就犯罪類型變更之個別犯罪行為予以
    加重，成為另一獨立之罪名；道路交通管理處罰條例第86條
    第1項關於汽車駕駛人，無駕駛執照駕車、酒醉駕車、吸食
    毒品或迷幻藥駕車、行駛人行道或行經行人穿越道不依規定
    讓行人優先通行，因而致人受傷或死亡，依法應負刑事責任
    者，加重其刑至2分之1之規定，係就刑法第276條之過失致
    人於死罪，同法第284條之過失傷害（及致重傷）罪之基本
    犯罪類型，對於加害人為汽車駕駛人，於從事駕駛汽車之特
    定行為時，或於行駛人行道、行經行人穿越道之特定地點，
    不依規定讓行人優先通行，因而致人受傷或死亡之特殊行為
    要件予以加重處罰，已就上述刑法第276條，同法第284條各
    罪犯罪類型變更之個別犯罪行為予以加重，而成另一獨立之
    罪名，自屬刑法分則加重之性質（最高法院99年度台非字第
    198號、105年度台上字第1388號判決意旨參照）。查被告駕
    駛執照業經吊銷，為無駕駛執照之人，有道路交通事故初步
    分析研判表、道路交通事故談話紀錄表、調查報告表(二)在
    卷可稽(見偵24809卷第45、50、53頁)。是核被告所為，係
    犯道路交通管理處罰條例第86條第1項、刑法第284條前段之
    汽車駕駛人無駕駛執照駕車因過失致人受傷罪，並應依道路
    交通管理處罰條例第86條第1項之規定，加重其刑。公訴意
    旨及原審判決認被告所為，僅係犯刑法第284條前段之過失
    傷害罪嫌，尚有未洽，惟因二者基本社會事實同一，並經本
    院告知此部分所犯法條之旨（見本院審交簡上卷第93頁），
    使當事人有辯論之機會，爰依法變更起訴法條。
(二)又被告於肇事後，在有偵查犯罪職權之公務員發覺為犯嫌前
    ，即主動向至現場處理車禍事宜之警員承認其為肇事者，係
    對於未發覺之犯罪，表示願接受裁判之意，有臺北市政府警
    察局道路交通事故肇事人自首情形紀錄表附卷可憑（見偵卷
    第55頁），應認已符合自首之要件，爰依刑法第62條前段之
    規定，減輕其刑，並與前揭加重事由，依法先加後減之。
(三)按法官於有罪判決中，究應如何量處罪刑，為實體法賦予審
    理法官裁量之刑罰權事項，法官行使此項裁量權，自得依據
    個案情節，參諸刑法第57條所定各款犯罪情狀之規定，於該
    法定刑度範圍內，基於合義務性之裁量，量處被告罪刑。量
    刑之裁量權，乃憲法所保障法官獨立審判之核心，法院行使
    此項裁量權，亦非得以任意或自由為之，仍應受一般法律原
    理原則之拘束，即仍須符合法律授權之目的、法律秩序之理
    念、國民法律感情及一般合法有效之慣例等規範，尤其應遵
    守比例原則及平等原則之意旨，否則即可能構成裁量濫用之
    違法。次按量刑輕重，屬為裁判之法院得依職權自由裁量之
    事項，苟其量刑已以行為人之責任為基礎，並斟酌刑法第57
    條各款所列情狀，在法定刑度內，酌量科刑，無顯然失當或
    違反公平、比例及罪刑相當原則者，亦無偏執一端，致明顯
    失出失入情形，自不得指為違法。是以，如非有裁量逾越或
    裁量濫用之明顯違法情事，自不得擅加指摘其違法或不當，
    即使上級法院對下級法院裁量權之審查，亦應同此標準，此
    不僅在保障法官不受任何制度外之不當干涉，更保障法官不
    受制度內的異質干涉，此方符憲法第80條所宣示獨立審判之
    真義。查原審以被告罪證明確予以論罪科刑，就其所犯過失
    傷害罪判處有期徒刑4月，如易科罰金，以新臺幣（下同）1
    ,000元折算1日，固非無見。惟查，被告於案發時無駕駛執
    照仍駕駛自用小客車，因而致人受傷，核屬道路交通管理處
    罰條例第86條第1項規定之無駕駛執照駕車，應論以道路交
    通管理處罰條例第86條第1項、刑法第284條前段之無駕駛執
    照駕車過失傷害罪，並應加重其刑，已如前述。原審僅論以
    刑法第284條前段之過失傷害罪，未依道路交通管理處罰條
    例第86條第1項規定加重其刑，認事用法難謂允洽。而被告
    以告訴人超速行為與有過失而認原審量刑過重提起上訴，惟
    刑事過失責任之認定，並不因被害人與有過失而免除或影響
    其成立與否，且原審判決審酌被告駕駛自用小客車未遵守交
    通規則而肇生本案事故，致告訴人受有甚重傷勢，實有不該
    ，兼衡其坦承犯行但迄未賠償告訴人所受損害之犯後態度（
    被告於末次審理程序始陳稱願給付2萬元，惟因與告訴人所
    請求至少賠償12萬元尚有相當差距等情）、被告之過失情節
    程度、被告於審理時自陳大學畢業之智識程度、離婚、有未
    成年子女、現無業，靠親友接濟、現需扶養未成年子女等生
    活狀況（見本院審交易字卷第126頁），暨其犯罪手段等一
    切情狀，量處如上所示之刑，原審既已審酌被告於本案之過
    失情節程度並予以量刑，是被告以原審未審酌雙方過失情節
    而認原審量刑過重為由提起上訴，雖無理由，然原審未論道
    路交通管理處罰條例第86條第1項而有不當，業如前述，原
    判決既有前開可議之處，仍應由本院予以撤銷改判。
(四)爰審酌被告無照駕駛自用小客車，疏未注意轉彎車應讓直行
    車先行而貿然左轉，不慎與超速行駛之告訴人發生碰撞，造
    成告訴人受有前開事實欄所載之傷害，所為實有不該，復考
    量被告與告訴人因金額認知差距而多次調解不成立，且於11
    1年7月15日民事調解時未到庭而迄未與告訴人達成和解(見
    本院審簡上卷第123頁)，惟念被告犯後坦承犯行，態度尚可
    ，並衡酌被告與告訴人同為本案交通事故肇事原因之過失情
    節、告訴人所受傷勢，暨被告之素行、智識程度、家庭經濟
    狀況及告訴人之意見等一切情狀，量處如主文第2項所示之
    刑，並諭知易科罰金之折算標準。
據上論斷，應依刑事訴訟法第455條之1第1項、第3項、第369條
第1項前段、第364條、第299條第1項前段、第300條，道路交通
管理處罰條例第86條第1項，刑法第11條、第284條前段、第62條
前段、第41條第1項前段，刑法施行法第1條之1第1項，判決如主
文。
本案經檢察官江貞諭提起公訴，檢察官張友寧、楊舒雯到庭執行
職務。 
中　　華　　民　　國　　111 　年　　7 　　月　　26 　 日
　　　　　　刑事第二十一庭  審判長法　官　程克琳
                                  法　官　歐陽儀
                                  法  官  王筱寧
上正本證明與原本無異。
不得上訴。
                                  書記官  林思辰
中　　華　　民　　國　　111 　年　　7 　　月　　26　　日
附錄本案論罪科刑法條
中華民國刑法第284條
（過失傷害罪）
因過失傷害人者，處1年以下有期徒刑、拘役或10萬元以下罰金
；致重傷者，處3年以下有期徒刑、拘役或30萬元以下罰金。
道路交通管理處罰條例第86條
（刑責之加重及減輕）
汽車駕駛人，無駕駛執照駕車、酒醉駕車、吸食毒品或迷幻藥駕
車、行駛人行道或行經行人穿越道不依規定讓行人優先通行，因
而致人受傷或死亡，依法應負刑事責任者，加重其刑至二分之一
。
汽車駕駛人，在快車道依規定駕車行駛，因行人或慢車不依規定
，擅自進入快車道，而致人受傷或死亡，依法應負刑事責任者，
減輕其刑。